臺灣高等法院刑事判決　　　　　　　　　　　　　九十一年度上易字第一六一號
　　上　訴　人
　　即　被　告　甲○○
右上訴人即被告因公共危險案件，不服臺灣桃園地方法院八十九年度易字第二００九
號，中華民國九十一年三月八日第一審判決（起訴案號：臺灣桃園地方法院檢察署八
十八年度偵字第一七五一七號）提起上訴，本院判決如左：
    主  文
上訴駁回。
    事實及理由
一、本案經本院審理結果，認第一審以上訴人即被告甲○○犯刑法第一百七十三條第
    二項之罪，判處有期徒刑六月，並諭知易科罰金折算之標準為三百元折算一日，
    認事用法及量刑均無不當，應予維持，並引用第一審判決書記載之事實、證據及
    理由。
二、被告上訴意旨辯稱：伊於八十八年九月二日上午八時與蘇能勝離開工廠至林口載
    貨，中午在林口長庚醫院附近華園自助餐用餐後，於十二時許返回工廠卸貨，復
    於下午一時十五分許與蘇能勝再度離開工廠載運飼料，當日於棧板加工廠期間，
    並未啟動瓦斯炊煮，且工廠對面斜坡，亦常有人在燃燒廢棄物，當日火災極有可
    能即係因對面斜坡之草堆焚燒垃圾後，火苗飄送至工廠之廚房起火云云。
三、惟查：
（一）、上揭棧板加工廠、永順公司、上進公司、萬揚通公司、安佳公司及美絲公司
        之倉庫、堆放場及倉庫內物品於右揭時、地被燒燬，且當時除萬揚通公司之
        堆放場及永順公司外，其餘公司當時均有人在內工作乙節實，業據證人即各
        該公司負責人及倉儲主任戊○○、己○○、乙○○、丁○、丙○○等人於警
        訊中指述無誤。
（二）、本件在場證人最先發現之起火地點係棧板加工廠廚房及廚房旁邊之棧板，火
        勢續往永順公司之方向延燒，而發生火災前未見其他人進入棧板加工廠乙節
        ，分經證人簡育勳、李敏雄、己○○、陳金福、黃凱陽、乙○○、戊○○、
        丙○○等人指述在卷，證人所述之情節均互核相符，自應認其等之證言屬實
        。
（三）、又桃園縣消防局於火災發生後勘驗現場做成火災調查報告，就火災原因之判
        斷，在報告中載明：(2)、起火戶之研判：綜合判斷起火戶是在三四之二八號
        （棧板加工廠）。(3)、起火處之研判：燒損情景：檢視該戶內部物品，木板
        燒毀、鋼骨、鐵皮受熱、變色及火流延燒路徑之情形，以西側較東側、北側
        為嚴重，顯示該戶西南側燒的較久、較嚴重（參照照片四五至五十及平面圖
        ）。勘查棧板加工廠西南側燒損情形，以廚房較貨櫃屋及棧板堆放處燒損
        情形嚴重（參照照片四六至五十及平面圖）檢視棧板加工廠西南側木質線
        盤燒損情形：以面向廚房一側碳化情形較嚴重顯示火在該戶西南側廚房燒的
        時間較久、較劇烈（參照照片五一、五二及平面圖）。檢視棧板加工廠西
        南側貨櫃屋燒損情形：以面向廚房一側燒損較嚴重，顯示或在該戶西南側廚
        房燒的較久（參照照片五三至五八及平面圖）。檢視棧板加工廠西南側廚
        房木質橫樑、柱子、木材燒損情形，發現廚房隔間用之木質橫樑、柱子、木
        材均以內側較外側燒損嚴重，顯示火是從該處西南側廚房內側向外延燒所致
        （參照照片五九至六四及平面圖）。根據證人簡育勳、黃凱陽、己○○、
        李敏雄、陳金福等人之談話筆錄均謂：當時棧板加工廠西側廚房和堆放棧板
        之角落在燒。綜上研判起火處是在三四之二八號棧板加工廠西南側廚房。(4)
        、發火源：經勘查暨清理起火處發現有嚴重被火燒毀之瓦斯筒、瓦斯爐、鍋
        子、食物外無其他引火物。(5)、起火原因之研判：勘查起火處未發現有自燃
        物或其他揮發性物質，亦未發現有電源線、電源插座及使用電器之情形，故
        應排除使用電力不慎引火之可能性。又勘查垃圾場燒損情景發現垃圾場燃燒
        侷限於垃圾場內部、垃圾場周圍之草坡均未受波及，且經實際丈量垃圾場距
        棧板加工廠南側最近端為十九公尺，故似應排除燒垃圾不慎引火之可能性（
        參照照片四二至四四及平面圖），又火災發生時現場之證人皆謂未發現可疑
        人、事、物，應排除外人進入引火之可能性。況經勘查暨清理起火處發現有
        嚴重被火燒燬之瓦斯桶、瓦斯爐、鍋子、食物，復檢視瓦斯桶開關，發現瓦
        斯桶開關為開啟狀態，且瓦斯爐其中一個爐心已被燒熔、又發現鍋子內部殘
        存有食物參照照片六五至八八及平面圖，故起火原因不排除炊事不慎引火之
        可能性，結論：綜上所述研判起火原因以炊事不慎引火之可能性較大乙節，
        有桃園縣消防局八十八年十月一日火災原因調查報告書暨所附火災現場平面
        圖及物品配置圖二紙、現場照片八十八張在卷可稽。
（四）、上開報告書之要旨，並據證人即製作上開報告之桃園縣消防局調查課課員熊
        新民於偵查中及原審九十年六月一日調查時到庭證述：報告書所附照片六六
        、六七、七十是火場現場瓦斯桶之位置，均未更動，照片七三是拆開檢查，
        照片七四是比對有無開啟，結果發現是微開之狀態，現場兩個瓦斯爐之爐心
        不一樣，是表示受熱不一樣，右邊是已經熔凝，已經超過他的熔點，左邊溫
        度比較低，沒有達到熔點，表示右邊的有可能在使用。鍋子部分在照片七九
        至八六，因鍋子之材質是不鏽鋼，熔點要在一千五百多度，所以不會燒裂，
        鍋子裡面有食物，表示有從事炊事之狀況。本件瓦斯桶沒有關，有炊事之可
        能性，研判瓦斯爐還在煮東西，而引起火災等情綦詳。參酌前開鑑定報告之
        內容，均與前開現場證人之證言相符，且與報告書所附之平面圖二紙、現場
        照片八八張，及卷內其餘現場照片七十四張所顯示：火災係以棧板加工廠為
        中心點呈放射狀向西面擴散延燒至上進公司、永順公司、安佳公司、美絲公
        司之倉庫及萬揚通公司之露天堆放場，而棧板加工廠又係以西南端廚房燒損
情形最嚴重，且棧板加工廠廚房內瓦斯筒呈開啟狀態、瓦斯爐爐心已燒熔，
        鍋內尚有殘留食物、棧板加工廠與對面垃圾堆尚隔著一條馬路，垃圾堆火苗
        周圍之草堆未有延燒現象等現場跡證相合，足認該鑑定報告及證人熊新民之
        證言可採。故本件起火地點確為棧板加工廠，起火原因則係廚房炊事不慎引
        起，已堪認定。
（五）、再參酌證人陳金福前已證稱：當日約九點多十點，看到被告和蘇能勝回棧板
        加工廠，除被告及蘇能勝外，於發生火災前，未見其他人進入棧板加工廠等
        語在卷，證人丙○○、丁○、己○○、李敏雄、黃凱陽、戊○○於偵查中亦
        均稱：當時棧板加工廠內並無人員出入（見偵查卷第一四二頁）等語，顯見
        當時並無他人進入使用廚房，本件應係被告使用瓦斯爐炊事後，未將瓦斯爐
        關閉所引起。
（六）、再被告雖稱：由現場照片可見棧板工廠對面垃圾堆有火苗，棧板工廠之火應
        係自該處順著東風吹來云云，然該棧板加工廠為鋼骨鐵皮建築物並以貨櫃屋
        裝潢成房間木條、三夾板搭蓋成廚房，且垃圾堆與棧板工廠南側最近端之距
        離，經實際丈量後為十九公尺乙節，均有前開報告書暨所附照片編號四、九
        至十二、四二至四四等在卷可稽，是該棧板加工廠除內部裝潢有使用木材外
        ，外部建物仍屬金屬之鋼骨鐵皮貨櫃屋。若謂該垃圾堆之火苗能因風勢關係
        ，飄行十九公尺以上之距離，均未因接觸該處上方之空氣而冷卻，復飄落至
        外部建材均屬金屬，並無木材等易燃物之之建築物，尚能繼續燃燒，致引發
        大火，亦屬難以想像之事。況該垃圾堆竄起火苗部分之周圍草堆並未有焚燒
        之現象，亦有同前照片附卷足憑，是本件亦無自垃圾堆之火苗延燒至棧板加
        工廠之可能。
（七）、查被告所經營者既係棧板加工廠，廠房內外均堆放易燃木質之棧板，在廠房
        內炊事本應注意小心使用爐具，而依當時情形又無不能注意情事，卻於炊事
        完畢後疏未注意關妥爐具，致爐心燒熔肇致火災，其有過失甚明，並與本件
        火災之發生有相當因果關係。綜上所述，本件事證明確，被告所辯均不足採
        ，其犯行堪以認定。
（八）、綜上，被告空言否認犯罪，提起上訴，為無理由，應予駁回。
四、據上論結，應依刑事訴訟法第三百七十三條、第三百六十八條，判決如主文。
本案經檢察官覃正祥到庭執行職務。
中      華      民      國   九十一年      九      月      三      日
                              台灣高等法院刑事第九庭
                                    審判長法  官  李  文  成
                                          法  官  官  有  明
                                          法  官  周  盈  文
右正本證明與原本無異。
不得上訴。
                                          書記官  余  姿  慧
中      華      民      國     九十一   年      九      月      三      日
附錄：本案論罪科刑法條全文
刑法第一百七十三條
放火燒燬現供人使用之住宅或現有人所在之建築物、礦坑、火車、電車或其他供水、
陸、空公眾運輸之舟、車、航空機者，處無期徒刑或七年以上有期徒刑。
失火燒燬前項之物者，處一年以下有期徒刑、拘役或五百元以下罰金。
第一項之未遂犯罰之。
預備犯第一項之罪者，處一年以下有期徒刑、拘役或三百元以下罰金。
